【裁判字號】    90,抗,49
【裁判日期】    901031
【裁判案由】    竊佔
【裁判全文】
臺灣高等法院花蓮分院刑事裁定                          九十年度抗字第四九號
    抗 告 人
    即自訴人    戊○○
    被      告  庚○○
    被      告  辛○○
    被      告  乙○○
    被      告  丙○○
    被      告  甲○○
    被      告  己○○
    被      告  丁○○
右列抗告人因竊佔案件，不服臺灣花蓮地方法院九十年度自字第十號，中華民國九十
年七月二十六日裁定提起抗告，本院裁定如左：
    主  文
抗告駁回。
    理  由
一、按法院或受命法官於自訴案件第一次審判期日前訊問及調查結果，如認為案件有
    第二百五十二條至第二百五十四條之情形者，得以裁定駁回其自訴，刑事訴訟法
    第三百二十六條第三項定有明文。
二、本件抗告意旨略以，系爭土地係於民國八十一年間由抗告人與原玉里鎮長林惠敏
    協商同意開五米寬產業道路，但被告庚○○等七人將系爭土地違法開闢為七點五
    米並逕自分割，民國八十九年間再次於其上構築工事，復因分割之土地道路與地
    籍不符，顯係構成竊佔、偽造文書罪嫌等語云云。
三、按刑法第三百二十條第二項之竊佔罪，係以意圖為自己或第三人不法之利益，而
    竊佔他人之不動產為其構成要件。所謂「竊佔」，係指在他人不知間占有他人之
    不動產而言，亦即行為人必須在竊佔之初並無使用者權源，始克相當 (最高法院
    八十二年度臺非字第三八號、八十年度臺非字第三二九號裁判要旨參照)。本件
    抗告意旨雖以被告庚○○等七人將係爭土地違法開闢為七點五米並逕自分割，八
    十九年間復再次於其上構築工事等情。惟查，系爭三筆土地業經抗告人於八十一
    年七月十八日與原花蓮縣玉里鎮公所鎮長林惠敏達成協議同意提供開闢赤科山產
    業道路之事實，有抗告人提供之協議書乙紙附卷可參，抗告人既已同意玉里鎮公
    所使用系爭土地，即難謂被告等就系爭土地無使用權源。又抗告人之土地遭分割
    登記及擴寬產業道路並於其上構築工事乙事，分別係花蓮縣政府依據前台灣省產
    業道路 (農路)勘查及分割、地目變更減免賦稅、租金清理要點第五條第四項內
    容函囑玉里地政事務所辦理，並就抗告人之陳情積極處理中等情，亦經花蓮縣玉
    里地政事務所以八十九年九月十九日玉地測字第五四三九號函、八十九年十月六
    日玉地二測創字第五八七一號函及花蓮縣政府八十九年九月八日八九府農保字第
    ○九四○五三號函答覆在卷可查，縱抗告人任被告等人有違反協議內容擴建道路
    、建築工事及分割地號情事，也只是契約上的糾紛而已，核與刑事竊佔罪之構成
    要件有間。
四、本件抗告意旨雖再以分割之土地道路與地籍不符，被告等因而涉有偽造文書之罪
    嫌云云。惟查土地因分割重測，涉及地政機關所使用儀器的精密度、地籍圖與現
    狀誤差等不確定因素，現場之土地道路與地籍圖有些許不符，應屬實際上在所難
    免，況偽造文書罪章中無論係偽造、變造公文書罪均以公務員明知為不實事項，
    而登載於職務上所掌之公文書罪之故意犯罪行為，分割後之土地道路與地籍圖縱
    如抗告人所指稱有些許不符，亦難認為係出自公務員故意之行為而論以偽造文書
    罪名。
五、綜上所述，原審依刑事訴訟法第三百二十六條第三項、第二百五十二條第十款，
    不經言詞辯論以裁定駁回抗告人即自訴人之訴並無不當，本件抗告人之抗告為無
理由，應予駁回。
六、爰依刑事訴訟法第四百十二條裁定如主文。
中      華      民      國    九十      年      十      月    三十一    日
                                審判長法官  謝  志  揚
                                      法官  莊  謙  崇
                                      法官  賴  淳  良
右正本證明與原本無異。
本件不得抗告。
                                    書記官  邱  廣  譽
中      華      民      國    九十      年      十      月    三十一    日


司法院資訊處製作；財團法人民間司法改革基金會備份。
